臺灣苗栗地方法院民事簡易判決　　　　　　　　　　九十二年度苗簡字第五一四號
　　原　　　告　丙○○○
　　訴訟代理人　林富華律師
　　被　　　告　甲○○
　　訴訟代理人　丁○○
右當事人間請求拆屋還地事件，本院於民國九十三年二月十日言詞辯論終結，判決如
下：
    主    文
被告應將坐落苗栗縣竹南鎮○○段第一○四四之四地號土地上如附圖即苗栗縣竹南地
政事務所民國九十二年十二月一日土地複丈成果圖所示黃色圖色部分面積二十四點五
八平方公尺之地上物拆除後，將該部分土地交還原告。
訴訟費用由被告負擔。
本判決第一項得假執行；但被告如於假執行程序實施前，以新臺幣貳拾捌萬玖仟陸佰
伍拾元為原告預供擔保，得免為假執行。
本判決第一項履行期間為參月。
    事實及理由
甲、兩造之聲明及陳述要旨
壹、原告方面
一、聲明：
（一）如主文第一項所示。
（二）願供擔保請准宣告假執行。
二、陳述略以：
（一）兩造與訴外人林錦泉、林清祥、林清福、林純義、林純忠等人原共有苗栗縣竹
      南鎮○○段第一○四四地號土地（重測前為苗栗縣竹南鎮○○段第六九地號土
      地），兩造之權利範圍各為十分之二，嗣土地所有權人異動成為兩造及訴外人
      林純義、林純忠、林澤義、林志倫等人，原告權利範圍為三十分之十一，被告
      權利範圍為十分之二，其後上揭土地協議分割為同段第一○四四之六地號（面
      積七十七點六一平方公尺）、第一○四四之五地號（面積一百零六點七二平方
      公尺，所有權人為原告，權利範圍全部）、第一○四四之四地號（面積二十九
      點一一平方公尺）及第一○四四地號土地（面積七十七點六一平方公尺，所有
      權人為被告及林志倫等二人，被告權利範圍為二十五分之十九）等四筆地號土
      地，原告俟後因贈與登記取得上揭第一○四四之四地號土地所有權，並於九十
      二年六月十六日與上揭原告單獨所有之第一○四四之五地號土地合併登記，成
      為同段第一○四四之四地號土地（下稱「系爭土地」），面積一百三十五點八
      二平方公尺。
（二）被告所有之坐落苗栗縣竹南鎮○○段第一○四四之四地號土地上如附圖即苗栗
      縣竹南地政事務所民國九十二年十二月一日土地複丈成果圖所示黃色圖色部分
      面積二十四點五八平方公尺之地上物（下稱「系爭建物」）無權占有原告所有
      之系爭土地，爰依民法第七百六十七條之規定，提起本件訴訟。
三、證據：提出土地登記謄本、地籍圖、測繪圖、照片等件為證。
貳、被告方面
一、聲明：駁回原告之訴。
二、陳述略以：
（一）系爭建物所坐落之土地，原為中港段六十九號，為被告父親家族所有，興建時
      土地持分所有權人皆相互同意興建房屋之範圍，且當時家族所有土地除中港段
      六十九地號，尚含同地段第一○三一及一○三三地號，因之興建房屋之範圍係
      以所有土地合併計算，以原告而言，也有房屋興建在被告所有上開第一○三三
      地號土地上，可證上述房屋皆屬有權占有，並非原告所稱無權占有。
（二）系爭建物興建有年，於上開土地九十二年二月分割時，才發生建物坐落於第一
      ○四四之四地號上，該土地為林純義、林純忠所有，後竟為原告巧取，致被告
      無法優先承購，然依法原告亦應承受系爭建物有權占有之事實。
（三）原告之夫乙○○有幫忙建造系爭房屋，故原告同意被告系爭建物占有系爭土地
      ，不應准許其訴求拆屋還地。
三、證據：提出稅籍證明書影本一件為證。
參、本院依職權囑託苗栗縣竹南地政事務所測量，並訊問證人乙○○。
乙、得心證之理由
一、原告主張之上情，業經提出與其所述相符、被告不爭執其為真正之土地登記謄本
    、地籍圖、測繪圖、照片等件附卷為證，並經本院依職權赴現場勘驗並囑託苗栗
    縣竹南地政事務所測量屬實，被告亦自認系爭建物係屬被告所有等語（見本院卷
    第五十三頁），故應堪信為真實。而被告既自認系爭建物為其所有，則原告以系
    爭建物之現所有人即被告為對造當事人而提起本件訴訟，即無不合，此與被告之
    父究竟現有幾位繼承人，以及系爭建物究竟由何人起造等情，均無關係，是被告
    抗辯：本件訴訟之被告當事人不適格等語，顯無理由。
二、被告另抗辯：系爭建物興建時，其餘共有人均未提出異議等語（見本院卷五十七
    頁），惟按「單純之沈默，與默許同意之意思表示不同，對無權占有人之使用未
    加異議，僅單純沈默而未為制止者，不生任何法律效果，亦非默許同意使用」（
    最高法院九十一年度臺上字第二一八二號判決參照），是九十二年二月間分割前
    之苗栗縣竹南鎮○○段第一○四四地號土地包括原告在內之共有人，縱知悉被告
    以系爭建物占有渠等所共有之上開土地，亦非當然得遽爾斷定原告曾默許同意被
    告之占有。
三、又原告主張：兩造與訴外人林錦泉、林清祥、林清福、林純義、林純忠等人原共
    有苗栗縣竹南鎮○○段第一○四四地號土地（重測前為苗栗縣竹南鎮○○段第六
    九地號土地），兩造之權利範圍各為十分之二，嗣土地所有權人異動成為兩造及
    訴外人林純義、林純忠、林澤義、林志倫等人，原告權利範圍為三十分之十一，
    被告權利範圍為十分之二，其後上揭土地協議分割為同段第一○四四之六地號（
    面積七十七點六一平方公尺）、第一○四四之五地號（面積一百零六點七二平方
    公尺，所有權人為原告，權利範圍全部）、第一○四四之四地號（面積二十九點
    一一平方公尺）及第一○四四地號土地（面積七十七點六一平方公尺，所有權人
    為被告及林志倫等二人，被告權利範圍為二十五分之十九）等四筆地號土地，原
    告俟後因贈與登記之名義，取得上揭第一○四四之四地號土地所有權，並於九十
    二年六月十六日與上揭原告單獨所有之第一○四四之五地號土地合併登記，成為
    同段第一○四四之四地號之系爭土地，面積一百三十五點八二平方公尺等情，為
    被告所不爭執，並有原告提出與其所述相符、被告不爭執其為之真正之土地登記
    謄本影本等件附卷可稽，則被告既同意為上開之協議分割，即有不再使用未分到
    土地之意思，從而應將所占有他共有人所分得土地之部分，予以拆屋還地。
四、再者，證人即原告之夫乙○○雖到庭證稱：有幫忙建造系爭建物等語，但亦證稱
    ：「（被告訴訟代理人問：建築是那塊土地是大家共有的，你清楚嗎？）答：哪
    時候我不清楚。（被告訴訟代理人問：哪塊地你太太有所有權，你清楚嗎？）答
    ：我不清楚。（法官問：你何時知道那塊地你太太有所有權？）答：分割之後才
    知道，當時有人說姑姑有一部分，就把那一部分也分給你們，讓你們蓋房子，當
    時才知道。（原告訴訟代理人問：當時你所謂分割是指何時分割？）答：去年中
    間」等語（見本院卷第八十、八十一頁），其證述系爭建物建造時，不知其所坐
    落土地為何人所有等語，故無法因其證述有幫忙建造系爭建物等語，即遽爾斷定
    其有何同意被告占有系爭土地之情事，且系爭土地無論於九十二年分割前後，訴
    外人乙○○均未曾為系爭土地之共有人，此有原告提出、被告不爭執其為真正之
    土地登記簿謄本等件附卷可稽，從而亦無法因此論斷其妻即原告有何同意被告占
    有系爭土地之情事。
五、此外，被告亦無法舉證證明其何以有權占有系爭土地，以實其說，應認其未得原
    告之同意而無權占有系爭土地，從而原告本件請求被告拆屋還地為有理由，其訴
    訟應予准許。
六、本件係適用簡易訴訟程序而為被告敗訴之判決，應依職權宣告假執行，但本院亦
    酌定相當之金額，依職權宣告被告如於假執行程序實施前，為原告預供擔保，得
    免為假執行。又本院考量被告之系爭建物占有系爭土地多年，一時拆遷不易，爰
    酌定其履行期間為三月，以資兼顧。
七、本件事證已臻明確，兩造其餘攻擊防禦方法及舉證，經核與判決結果不生影響，
    爰不另一一論述，併此敘明。
八、結論：原告之訴為有理由，依民事訴訟法第四百三十六條第二項、第七十八條、
    第三百八十九條第一項第三款、第三百九十二條第二項、第三百九十六條第一項
    ，判決如主文。
中      華     民      國    九十三     年     二     月     二十四      日
                                 苗栗簡易庭法  官 伍偉華
正本證明與原本無異。
如對本判決上訴，請於本判決送達後二十日內向本院提出上訴狀。
                                       法院書記官 鄭永媚
中      華     民      國    九十三     年     二     月     二十四      日
